臺灣高等法院刑事判決　　　　　　　　96年度上易字第2344號
上　訴　人　臺灣臺北地方法院檢察署檢察官
被　　　告　甲○○（原名洪凱凌）
上列上訴人因被告詐欺案件，不服臺灣臺北地方法院96年度易字
第87 9號，中華民國96年8 月29日第一審判決（起訴案號：臺灣
臺北地方法院檢察署96年度偵字第1251號），提起上訴，本院判
決如下：
    主  文
原判決撤銷。
甲○○幫助意圖為自己不法之所有，以詐術使人將本人之物交付
，處有期徒刑捌月，減為有期徒刑肆月，如易科罰金，以新台幣
壹仟元折算壹日。
    事  實
一、甲○○（原名洪凱凌）預見將自己開設之金融帳戶（含存摺
    、提款卡、密碼、印章等物）提供他人使用，該他人極可能
    以該帳戶作為詐欺取財犯罪之工具，仍不違其本意，基於幫
    助他人犯罪之不確定故意，先於民國（下同）95年11月13日
    至台北市○○區○○路210 號台灣郵政股份有限公司台北莒
    光郵局（下稱莒光郵局），將其於88年4 月29日，在該郵局
    所申辦之帳號第00000000000000號郵局存簿儲金帳戶，辦理
    存戶姓名、印鑑變更以及申請晶片金融卡，嗣於95年11月20
    日領得郵局晶片金融卡後之某時日，在不詳地點，即將領得
    之存摺、晶片金融卡及密碼連同印鑑，提供予真實姓名、年
    籍不詳之詐騙集團成員，嗣該詐欺集團成員旋基於意圖為自
    己不法所有之犯意，於95年11月21日上午8 時50分許，假藉
    中華電信股份有限公司（下稱中華電信）之名義撥打電話予
    乙○○，佯稱積欠市內電話費若不於24小時內繳清積欠之電
    話費將予斷話，並告知以其曾使用乙○○名義之彰化銀行卡
    號0000000000000000號之信用卡繳費等語，因乙○○因未申
    請上開信用卡使用，而依指示撥打0000000000000000、0000
    000000000000號電話查證是否資料外洩，該詐欺集團再以須
    匯款信託帳戶內始可辦理止付為由，要求乙○○匯款新臺幣
    （下同）65萬3 千元至上開帳戶，乙○○不疑有他，於同日
    中午12時45分，如數匯款至上開帳戶，後查覺有異，始悉受
    騙而報警處理，乃循線查悉上情。
二、案經乙○○訴由臺北市政府警察局萬華分局報告台灣台北地
    方法院檢察署檢察官偵查起訴。
    理  由
壹、証據能力方面：
    按「被告以外之人於審判外之言詞或書面陳述，除法律有規
    定者外，不得作為證據」，刑事訴訟法第159第1項定有明文
    ，此即學理上所稱「傳聞證據排除法則」。而依上開法律規
    定，傳聞證據原則上固無證據能力，但如法律別有規定者，
    即例外認有證據能力。又被告以外之人於審判外之陳述，雖
    不符同法第159條之1至第159條之4之規定，但經當事人於審
    判程序同意作為證據，法院審酌該言詞陳述或書面陳述作成
    時之情況，認為適當者，亦得為證據。當事人、代理人或辯
    護人於法院調查證據時，知有第159條第1項不得為證據之情
    形，而未於言詞辯論終結前聲明異議者，視為有前項之同意
    ，此則據同法第159條之5規定甚明。經查，本判決後開所引
    用之告訴人乙○○之被告以外之人於審判外之陳述，雖屬傳
    聞證據，惟被告甲○○及公訴檢察官雖知上開證據資料為傳
    聞證據，但於本院準備程序及審判期日中則均表示無意見而
    不予爭執，且迄至言詞辯論終結前亦未再聲明異議，本院審
    酌上開證據資料製作時之情況，尚查無違法不當及證明力明
    顯過低之瑕疵，亦認為以之作為證據應屬適當，故揆諸前開
    法律規定與說明，爰逕依刑事訴訟法第159條之5之規定，認
    前揭證據資料均例外有證據能力。
貳、實體部分：
一、訊據被告甲○○對於其於上揭時間至莒光郵局，申辦帳號第
    00000000000000號郵局存簿儲金帳戶，及辦理存戶姓名、印
    鑑變更、申請晶片金融卡以及領取晶片金融卡之事實，並不
    爭執，惟矢口否認有何幫助詐欺取財犯行，並辯稱：上開帳
    戶之存摺、提款卡、印鑑章，均放在摩托車置物箱內，大約
    95年11月15日左右遺失，帳戶內沒有錢才未立即申報遺失云
    云。經查：
  (一)本件告訴人乙○○因接獲假藉中華電信之名義之來電，佯稱
    積欠市內電話費若不於24小時內繳清積欠之電話費將予斷話
    ，並告知以其曾使用乙○○名義之彰化銀行卡號0000000000
    000000號之信用卡繳費等語，因告訴人因未申請上開信用卡
    使用，而依指示撥打0000000000000000、0000000000000000
    號電話查證是否資料外洩，該詐欺集團再以須匯款信託帳戶
    內始可辦理止付為由，要求告訴人匯款65萬3 千元至被告上
    開帳戶，旋遭提領一空之事實，業據告訴人於警訊及本院審
    理中指訴綦詳，並有上開被告帳戶開戶資料、查詢存簿變更
    資料、客戶歷史交易清單等件（附於偵卷第29至33頁）在卷
    可參，此部分告訴人之指述，自屬可信。
  (二)被告確於上揭時間至莒光郵局，申辦帳號第00000000000000
    號郵局存簿儲金帳戶，及辦理存戶姓名、印鑑變更、申請晶
    片金融卡以及領取晶片金融卡之事實，亦有前述開戶資料、
    存簿儲金戶變更事項申請書以及台灣郵政股份有限公司台北
    郵局96年10月12日函附之金融卡申請書影本一份在卷可參（
    附於偵卷第29至32頁、本院卷第14至15頁），被告雖辯稱其
    所有之存摺、金融卡及密碼均於95年11月15日左右遺失云云
    ，然細酌被告於警訊、偵查及本院準備程序所言遺失存摺、
    金融卡等物之相關情節，其於警訊中稱：「（何時地遺失、
    為何當時無掛失動作？）北市○○路75號附近遺失，詳細時
    間不清楚，只記得約95年11月中旬，因存摺無存款所以沒立
    即做掛失動作」，惟於偵查中則稱：「我是在台北市○○區
    ○○路忠義國小附近遺失的，我是騎機車至該地找友人，機
    車的置物箱被撬開」，於原審審理時又稱「為何記得15日這
    個日期？）那時剛好去釣魚」、「（發郵局晶片卡多久後不
    見的？）應該過3、4天」，是被告就存摺、晶片金融卡、密
    碼等物遺失之時間、地點前後供述不一，且就其所稱遺失存
    摺、晶片金融卡、密碼等物當天之行程以及出現在所謂物品
    遺失地點之原因，亦屬異端，被告所辯是否可採，非無疑問
    。又被告前稱因存摺內無存款所以未立即掛失，但依前該帳
    戶之客戶歷史交易清單所載，被告於95年11月20日領得晶片
    金融卡當日，隨即有一筆無摺存款存入2000元，苟如被告所
    辯係在領得晶片金融卡後3、4天才遺失，則對此領晶片金融
    卡當日之存款情形，竟毫無印象，而於警訊之初謂該帳戶內
    沒有錢所以未立即掛失等語，豈不怪哉？又一般人之記憶會
    隨著時間之經過而模糊，但在有特別事件涉入時，則可保有
    較為清晰之記憶，苟被告於領取晶片金融卡當天有遺失存摺
    、晶片金融卡等物之情事，於警訊之初應會對該事件經過之
    相關歷程印象深刻，然綜觀被告所辯未曾告以如是之情，顯
    見被告於95年11月20日領取晶片金融卡當日或翌日未有立即
    遺失存摺等物之情事發生，是被告辯稱該存摺等物於95年11
    月15日左右遺失，應係臨訟虛擬之詞，不足採信。
  (三)又依前該帳戶之客戶歷史交易清單所載告訴人係於95年11月
    21日匯入653000元，旋由不詳之人以現金提款之方式領取62
    0000元，但審之該經辦局代號為「000135」適為莒光郵局之
    局號，應係有人持被告之存摺臨櫃辦理，自明。再如前述，
    被告所辯存摺遺失之情，顯不可採，縱認被告於原審所自承
    係在領得晶片金融卡後3、4天才遺失為真，則95年11月21日
    當日被告前開存摺、晶片金融卡、密碼以及印鑑章等物，仍
    屬在被告可掌理之範圍內，何況一般詐騙集團成員在未取得
    或未掌控可利用之他人帳戶前，不可能要求被害人逕行匯入
    該帳戶內，是從前述被告於95年11月21日當日尚未有遺失存
    摺、印鑑章、密碼以及晶片金融卡等物之事實發生，而詐騙
    集團即已利用該帳戶通知被害人將款項匯入，並於匯入後利
    用臨櫃領款及跨行提款之方式隨即提領一空，足認被告確有
    提供該帳戶供詐騙集團使用之情事，甚為明確，是被告前揭
    所辯，應係臨訟虛擬，不足採信。綜此本件事證明確，被告
    犯行洵堪認定，應依法論科。
二、被告基於幫助他人犯罪之不確定故意，提供存摺供真實姓名
    、年籍之詐騙集團成員不法使用，並未參與詐欺犯行之構成
    要件之實行；核被告所為，係犯刑法第30條第1項、第339條
    第1 項之幫助詐欺取財罪，其為幫助之從犯刑度，應依刑法
    第30條第2項之規定按正犯之刑減輕之。
三、原審未予詳查，細為審究，遽為被告無罪之諭知，顯有未洽
    ，公訴人上訴以被告所辯不可採，所犯幫助詐欺事證明確，
    應予論罪科刑，求為撤銷原判決，另為適當之判決，為有理
    由，自應由本院將原判決予以撤銷改判。爰審酌被告之品行
    ，而提供帳戶幫助他人詐欺取財，助長他人犯罪，危害財產
    安全及社會穩定，兼衡本件犯行其犯罪手段亦非暴戾，及犯
    罪後態度否認犯行尚非良好等一切情狀，量處如主文第2 項
    所示之宣告刑，又本件犯罪時間係在96年4 月24日以前，合
    於中華民國96年罪犯減刑條例有關減刑之規定，並依同條例
    第2條第1項第3 款之規定，將原宣告之刑期減為二分之一，
    即有期徒刑4月，並諭知易科罰金之折算標準，以示儆懲。
    至被告前開存摺、晶片金融卡、印鑑章及密碼紙等物，並未
    扣案，且非屬違禁物，為免日後執行之困難，爰不另為沒收
    之諭知，併此說明。
四、被告甲○○經合法傳喚（本院96年11月2 日審理程序傳票，
    係於96年10月24日在本院當庭送達予被告本人親收，有本院
    送達證書一紙在卷可參），無正當理由不到庭，爰不待其陳
    述，逕行判決。
據上論斷，應依刑事訴訟法第369條第1項前段、第364條、第371
條、第299條第1項前段，刑法第339條第1項、第30條第1項、第2
項、第41條第1項前段，刑法施行法第1條之1，中華民國96 年罪
犯減刑條例第2條第1項第3款、第7條、第9條，判決如主文。
本案經檢察官陳大偉到庭執行職務。
中　　華　　民　　國　　96　　年　　11　　月　　16　　日
       　　　　　 刑事第十五庭審判長法　官  吳昭瑩
                                    法　官  李正紀
                                    法　官  李釱任
以上正本證明與原本無異。
不得上訴。
                                    書記官  洪秋帆
中　　華　　民　　國　　96　　年　　11　　月　　19　　日
附錄：本案論罪科刑法條全文
刑法第339條（普通詐欺罪）
意圖為自己或第三人不法之所有，以詐術使人將本人或第三人之
物交付者，處五年以下有期徒刑、拘役或科或併科一千元以下罰
金。
以前項方法得財產上不法之利益或使第三人得之者，亦同。
前二項之未遂犯罰之。
